臺灣高等法院臺中分院刑事判決　　　　　　　　　　九十一年度上易字第七四一號
　　上　訴　人　臺灣台中地方法院檢察署檢察官
　　上　訴　人
　　即　被　告　乙○○
右上訴人等因被告等妨害自由等案件，不服臺灣臺中地方法院九十年度易字第三六二
一號中華民國九十一年二月十八日第一審判決（起訴案號：臺灣臺中地方法院檢察署
九十年度偵字第一七九五一號），提起上訴，本院判決如左：
      主  文
上訴駁回。
      事  實
一、乙○○素行不佳，曾有侵占罪之前科，其於民國（下同）八十三年間，又因犯竊
    盜、妨害自由、及傷害等罪，經台灣台中地方法院依序分別判處有期徒刑八月、
    七月、及二月，並定其應執行之刑為有期徒刑一年二月確定，於八十四年三月二
    十日入監服刑（其間曾另執行流氓感訓處分，嗣經本院於八十五年十二月三日裁
    定感訓處分免予繼續執行），於八十七年五月二十日假釋出獄交付保護管束，至
    八十七年十月十三日假釋期滿未被撤銷，以執行完畢論，詎仍不知悔改，緣因蔡
    秋泉（業經原審法院判處拘役四十日確定）曾受丙○○之委託，替丙○○尋找友
    人，但丙○○嗣後未支付報酬，蔡秋泉為此心生不滿，竟與乙○○基於共同傷害
    丙○○之身體，及以強暴、脅迫手段逼使丙○○簽發本票以行無義務之事之犯意
    聯絡，而於九十年九月二十九日下午二時許，由蔡秋泉駕駛車牌號碼為ＯＱ─二
    四一九號之自用小客車，搭載乙○○及不知情之陳張清至台中縣豐原市○○路五
    十八巷二五五弄十八之十三號丙○○住處，以邀請其外出澄清雙方之誤會為由，
    邀約丙○○上車，後即將丙○○載至台中縣豐原市○○路北坑三號之山上空屋。
    嗣蔡秋泉即以其曾替丙○○尋人，而丙○○尚未支付報酬為由，而與乙○○共同
    在上址出手毆打丙○○，乙○○並以在此空屋內所撿拾之電線勒住丙○○之脖子
    ，且又揚稱：如不簽發本票，即要叫蔡秋泉至車上拿汽油燒死丙○○等語，而共
    同對丙○○施加強暴、脅迫，致使丙○○心生畏懼，勉強同意簽下兩紙發票日均
    為九十年十月十日面額各為新台幣（下同）二萬元之本票（本票號碼分別為一三
    八一○一號、一三八一○二號）給蔡秋泉，而行無義務之事。此後，蔡秋泉才再
    以原車將丙○○送回其住處。丙○○因被毆致受有頸部紅腫及皮下瘀血、前胸皮
    下瘀血、前額擦傷、右側第六肋骨骨折、胸部挫傷之傷害，並扣得前開本票二張
    及電線一條。
二、案經被害人丙○○訴由台中縣警察局豐原分局報請臺灣臺中地方法院檢察署檢察
    官偵查起訴。
      理  由
一、訊據本案上訴人即被告乙○○（以下簡稱為被告乙○○）並未於本院審判期日到
    庭，據其於本院訊問期日所為之陳述，被告乙○○雖坦承伊確有於前開時、地，
    與本案已經判決確定之共同被告蔡秋泉共同出手毆打告訴人丙○○，但被告乙○
    ○仍否認有以強暴、脅迫之方法，使告訴人丙○○行無義務之事之犯罪情事，並
    辯稱：伊不知告訴人丙○○簽發本票之事，伊並未參與強迫告訴人丙○○簽發本
    票之犯行等語。
二、然查：本案被告乙○○除確有上開與蔡秋泉共同出手毆打告訴人丙○○，且以在
    該空屋之內所撿拾之電線勒住告訴人丙○○之脖子之行為外，亦有對告訴人丙○
    ○揚稱：如不簽發本票，即要叫蔡秋泉至車上拿汽油燒死丙○○等語，而共同對
    丙○○施加強暴、脅迫，上情已據告訴人丙○○指訴甚詳。證人陳張清於警訊、
    偵訊、及於原審法院訊問時，亦均指證被告乙○○確有對告訴人丙○○揚稱：要
    叫蔡清泉去車上拿汽油燒死丙○○等語，堪證告訴人丙○○此部分之指訴非虛。
    再參酌本案共同被告蔡秋泉於原審法院審理時，亦坦承其等係因談不和，才打人
    ，後來告訴人丙○○才簽發本票，本票是告訴人丙○○勉強簽下的乙情以觀，被
    告乙○○辯稱：伊不知告訴人丙○○簽發本票之事，伊並未參與強迫告訴人丙○
    ○簽發本票之犯行云云，顯係卸責之詞，不足採信。復有告訴人所提出之受傷相
    片一十八幀、驗傷診斷書一件、現場照片、本票二張在卷及電線一條扣案為憑，
    事證明確，本案被告乙○○之上開犯行均堪認定。
二、核被告乙○○所為，係犯刑法第二百七十七條第一項之普通傷害罪，及同法第三
    百零四條第一項之強制罪。被告乙○○所犯上開二罪之間，有方法結果之牽連關
    係，為牽連犯，應依刑法第五十五條之規定，從一重依刑法第二百七十七條第一
    項之普通傷害罪處斷。又就上開犯行之實施，被告乙○○與共同被告蔡秋泉之間
    ，有犯意之聯絡及行為之分擔，皆為共同正犯。又被告乙○○曾於八十三年間，
    因犯竊盜、妨害自由、及傷害等罪，經台灣台中地方法院依序分別判處有期徒刑
    八月、七月、及二月，並定其應執行之刑為有期徒刑一年二月確定，於八十四年
    三月二十日入監服刑，於八十七年五月二十日假釋出獄交付保護管束，至八十七
    年十月十三日假釋期滿未被撤銷等事實，有台灣台中地方法院檢察署之刑案資料
    查註紀錄表及本院被告全國前案紀錄表各一份在卷可按。被告乙○○上開假釋期
    滿未被撤銷，其有期徒刑以執行完畢論，詎其在此有期徒刑之執行完畢後，五年
    以內再犯本件有期徒刑以上之罪，為累犯，應依刑法第四十七條規定加重其刑。
    扣案之告訴人丙○○所簽發之兩紙面額各二萬元之本票，係被告乙○○與共同被
    告蔡秋泉因犯罪所得之物，且屬被告所有，應依刑法第三十八條第一項第二款之
    規定宣告沒收。至另扣案之電線一條，因係被告乙○○在前揭空屋內所撿拾之物
    ，非屬被告乙○○與共同被告蔡秋泉所有，無從宣告沒收。
三、原審判決以被告乙○○之上開犯罪事證已甚明確，犯行堪以認定，乃審酌被告乙
    ○○犯罪之動機、手段、所生危害、及犯罪後尚飾詞狡賴犯行，尚未與告訴人達
    成民事和解，取得諒解等一切犯罪情狀，並依據刑事訴訟法第二百九十九條第一
    項前段、刑法第二十八條、第二百七十七條第一項、第三百零四條第一項、第五
    十五條、第四十七條、第四十一條第一項前段、第三十八條第一項第三款、罰金
    罰鍰提高標準條例第一條前段、第二條等規定，量處被告乙○○有期徒刑四月，
    並諭知易科罰金之折算標準，且將扣案由告訴人丙○○所簽發之二紙面額各二萬
    元之本票均宣告沒收，其認事用法均無不合，量刑亦屬妥適。公訴人依據告訴人
    之請求，以原審判決已經審酌之被告犯罪手段、所生危害、及犯罪後尚飾詞狡賴
    犯行，尚未與告訴人達成民事和解等情，提起上訴，指謫原審判決量刑過輕，其
    上訴為無理由，應予駁回。
四、本案被告乙○○經本院傳喚，無正當理由未於本院審判期日到庭，爰不待其陳述
    逕行判決。
四、據上論斷，應依刑事訴訟法第三百六十八條、第三百七十一條，判決如主文。
本案經檢察官甲○○到庭執行職務。
中        華  　    民        國  九 十 一  年     七     月    十 　   日
                              臺灣高等法院臺中分院刑事第三庭
                                    審判長法　官　陳　朱　貴
                                          法　官　劉　連　星
                                          法  官　廖  柏  基
右正本證明與原本無異。
不得上訴。
                                    書記官  詹  錫  朋
中        華  　    民        國  九 十 一  年     七     月    十一    日
附錄論罪科刑法條：
中華民國刑法第二百七十七條第一項：
傷害人之身體或健康者，處三年以下有期徒刑、拘役或一千元以下罰金。
                                                                        Ｋ
